臺灣屏東地方法院民事判決
111年度潮簡字第109號
原      告  林茂正  
訴訟代理人  楊譜諺律師
複代理人    鄭健宏律師
被      告  沈雪芳  
訴訟代理人  邱健鈞  
被      告  沈騰光  
            沈憲光  
共      同
訴訟代理人  楊昌禧律師
上列當事人間拆屋還地等事件，本院於111年4月18日言詞辯論終
結，判決如下：
　　主  文
1、被告沈雪芳、沈騰光、沈憲光應將坐落屏東縣○○鄉○○段000地
   號土地上如附圖所示編號534⑴A部分、面積約43.36平方公尺
   之地上物拆除後，將該土地返還予原告及其他全體共有人。
2、被告沈雪芳、沈騰光、沈憲光應分別給付原告新台幣（下同
    ）7,227元，及自本件起訴狀繕本送達翌日起至清償日止，
    按週年利率5%計算之利息；暨自本件起訴之日起至上開土地
    騰空返還之日止，分別按月給付原告121元。
 3、訴訟費用12,630元由被告共同負擔。
 4、本判決第1、2項得假執行，但被告以420,592元為原告預供
    擔保後，得免為假執行。
    事實及理由
一、原告方面：
㈠、原告主張其為坐落屏東縣○○鄉○○段000地號土地（下稱系爭土
    地）共有人之一，被告三人未獲原告及系爭土地其他共有人
    之同意，擅自於系爭土地，如附圖所示編號534⑴部分建造一
    鐵皮屋（下稱系爭地上物）做為廚房之用。按被告無任何法
    律上之權源，占有使用系爭土地，原告於多次通知被告限期
    拆、清除地上物，騰空返還土地，迺被告3人均置之未理。
    被告等並因此受有相當於租金之不當得利，關於相當於租金
    之不當得利，因系爭土地座落屏東縣萬巒鄉之鬧區，商業活
    動密集，交通方便，原告認以年息10%計算土地租金，應屬
    合理，被告已占用多年，原告僅請求起訴時回推5年及自返
    還土地時之相當於租金之不當得利，為此爰依民法第767條
    第1項及第179條規定，提起本件訴訟。
㈡、對被告抗辯之陳述：
⑴、否認系爭地上物係林冉德所興建，而由被告之祖父沈準順向
    林冉德所購買，依臺灣高等法院高雄分院85年度上更㈠字第1
    36號及最高法院88年度台上字第2233號民事判決（下稱另案
    判決）所認定之建物，乃興建七、八十年以上，而自另案判
    決迄今已逾二十年，足見另案判決認定之建物之屋齡迄今至
    少已有百年，惟系爭地上物乃係鐵皮構造，實無可能興建百
    年以上，另案判決所認定之建物乃係位於系爭土地西側之紅
    瓦磚造平房，與系爭地上物並非同一建物，系爭地上物是被
    告嗣後興建違法占用。況另案判決認定涉訟土地為屏東縣萬
    巒鄉萬巒段159之33、159之30、159之13以及159之18地號等
    4筆土地，而系爭地上物所坐落之系爭土地為重測前萬巒段1
    59-2地號，與另案判決無關，何況另案認定房屋面積為86平
    方公尺，亦與系爭地上物占用系爭土地面積為43.36平方公
    尺不同。再者其附圖中表示有占用159-2地號，惟無法確認
    係何種地上物及其占用情形為何，足見另案判決涉訟土地倶
    與系爭土地無關，對於本件並無拘束力，被告持該判決主張
    系爭地上物就系爭土地有租賃關係，而為有權占用，顯屬無
    據。
⑵、被告沈雪芳為民和路34號房屋（下稱系爭房屋）之納稅義務
    人，原告否認系爭地上物即為系爭房屋之一部分，再者為納
    稅義務人是否就房屋有事實上處分權，並無必然一致之關係
    。又被告等於110年10月26日始向屏東縣政府財稅局潮州分
    局為納稅義務人變更之申請，而所附分割協議書亦係在110
    年10月22日始製成，而原告早在110年10月1日即提起本件訴
    訟，於原告起訴時，原告3人均為系爭房屋之所有權人（或
    事實上處分權人），當事人恆定原則，並不影響原告起訴之
    當事人適格。
⑶、被告提出之「杜賣盡根契據」上並無記載日期、時間，由其
    內容亦無從得知沈準順所購買之不動產確切坐落於萬巒段15
    9地號之何處及面積，且其上所載不動產為土磚造茅屋、竹
    造茅屋，均與現況不同。再者，沈準順僅有購買建物，並非
    土地，出售地上建物並不當然取得土地之使用權利，被告以
    「杜賣盡根契據」主張早年業已取得使用系爭土地合法權源
    云云，自屬無據。
⑷、被告提出之64年、88年、110年間之航照圖，或肇於印刷、或
    照片本身解析度過低等問題，且被告並未標示涉及本件之建
    物所在，無法判讀被告主張位置，無法證明與系爭地上物之
    關連性。況依被告主張沈準順早在光復年間即向林冉德購入
    民和路34號建物，距64年已近40載，上開杜賣盡根契據所載
    之竹造茅屋應早逾耐用年限而毀壞。質言之，被告所指64年
    航照圖呈現地上物，與杜賣盡根契據所載之竹造茅屋是否同
    一，與系爭地上物是否同一，均有疑義。
⑸、被告沈雪芳主張其繼承系爭民和路34號房屋部分，惟因系爭
    地上物乃未辦理保存登記建物，與被告沈雪芳繼承系爭民和
    路34號房屋所在位置究非完全相同，爰為先位訴聲明之主張
    ；倘 鈞院認定被告沈雪芳一人繼承系爭民和路34號房屋已
    包括系爭地上物，爰為備位聲明之主張。
㈢、並聲明：
⑴、先位聲明：　
 1、被告沈雪芳、沈騰光、沈憲光應將坐落屏東縣○○鄉○○段000
    地號土地上如附圖所示編號534⑴部分、面積約43.36平方公
    尺之地上物拆除後，將該土地返還予原告及其他全體共有人
    。
 2、被告沈雪芳、沈騰光、沈憲光應分別給付原告7,227元，及
    自本件起訴狀繕本送達翌日起至清償日止，按週年利率5%計
    算之利息；暨自本件起訴之日起至上開土地騰空返還之日止
    ，分別按月給付原告121元。
 3、訴訟費用由被告負擔。
 4、原告願供擔保，請准宣告假執行。
⑵、備位聲明：　　
1、被告沈雪芳應將坐落屏東縣○○鄉○○段000地號土地上如附圖所
   示編號534⑴部分、面積約43.36平方公尺之地上物拆除後，將
   該土地返還予原告及其他全體共有人。
2、被告沈雪芳應給付原告21,680元，及自本件起訴狀繕本送達
   翌日起至清償日止，按週年利率5%計算之利息；暨自本件起
   訴之日起至上開土地騰空返還之日止，按月給付原告723元。
 3、訴訟費用由被告負擔。
 4、原告願供擔保，請准宣告假執行　　
二、被告抗辯：　　　
㈠、被告所有系爭房屋，原係林達文祭祀公業之共有人林冉德所
    興建，嗣由被告之祖父沈準順向林冉德購買，並向林達文祭
    祀公業管理人林成妹承租系爭房屋之坐落基地即屏東縣○○鄉
    ○○段000地號土地，約50坪，沈準順對系爭房屋基地有租賃
    關係存在，嗣後沈準順不幸逝世，系爭房屋及其基地承租權
    由被告之父沈士上繼承，沈士上逝世後，房屋及其基地承租
    權由被告沈雪芳繼承，前開事實，業經另案判決所認定。而
    原告共有之系爭土地，重測前為萬巒段159-2地號，該萬巒
    段159-2地號土地係從原來之萬巒段159地號土地分割而來，
    被告沈雪芳對原來萬巒段159地號土地既有租賃關係存在，
    則從該土地分割出來之系爭土地，被告亦有租賃關係，因此
    被告所有系爭房屋所使用之系爭土地有租賃關係存在，並非
    無權占有。
㈡、被告之祖父沈準順向林冉德購買系爭房屋，並向林達文祭祀
    公業承租系爭房屋所坐落之基地，面積約50坪，當時該基地
    之地號為萬巒段159地號，該萬巒段159地號，於65年11月7
    日分割出159-2、159-3地號，於69年11月26日分割出159-18
    、159-19地號，於70年5月11日分割出159-20、159-21、159
    -22、159-23地號，於70年10月13日分割出159-31地號，於7
    1年3月18日與159-21、159-22、159-23地號合併，於71年3
    月18日分割出159-35、159-36、159-37、159-38、159-39地
    號，於71年9月3日分割出159-41地號土地，前開分割出之土
    地，其中159-13、159-18、159-30、159-33地號土地，因分
    割或買賣，該土地由林慶福取。系爭房屋之基地不僅坐落於
    林慶福所取得之159-13、159-18、159-30、159-33地號，更
    坐落於原告所有之15-2號。而訴外人林慶福於84年對被告之
    父沈士上及被告沈騰光提起拆屋還地之訴，因林慶福僅對15
    9-13、159-18、159-30、159-33地號土地有所有權，故僅就
    系爭房屋占用其所有前開土地部分，提起拆屋還地之訴，而
    對於159-2地號土地被系爭房屋占用之部分，因該土地非其
    所有，無法依民法第767條之規定，請求沈士上拆屋還地，
    原告雖係主張被告之廚房即系爭地上物占用其所有之系爭土
    地，惟系爭地上物即為系爭房屋之一部分，於另案判決之一
    審判決附圖中已有記載系爭房屋有占用159-2地號土地，故
    認對159-2地號亦有租賃關係，。
㈢、沈準順向林冉德購買系爭房屋，其中廚房壹間，原來係竹造
    茅屋構造，因整修，而以亞鉛板覆蓋在茅草屋頂上，並以黑
    色瀝青抹於上，以延長使用壽命，且因萬巒豬腳海鴻飯店的
    火與大型瓦斯桶正在屋前，被告之父沈士上再就系爭房屋以
    鐵皮包覆修繕，被告提出之64年、110年之空照圖即可知爭
    系爭地上物於64年以前即已存在，絕非沈士上或被告嗣後增
    建。被告之父沈士上於72年間將廚房一角的茅屋豬舍改為廁
    所，遭人檢舉違章建築，經沈士上陳情後，經屏東縣政府撤
    銷拆除，足見原來之廚房確有經過修繕，況房屋於26年即已
    申請供電，顯認系爭地上物已存在多年。
㈣、被告所有之廚房即系爭地上物，依附圖所示占用萬全段534地
    號土地之面積為43.36平方公尺，占用569地號土地之面積為
    13.01平方公尺，萬全段569地號土地重測前為萬巒段159-33
    地號土地，屬林慶福所有，足見被告所有之系爭地上物係坐
    落於重測前之萬巒段159-33、159-2地號土地上，而萬巒段1
    59-33、159-2地號土地均係從萬巒段159地號土地分割出來
    ，被告所有之系爭地上物，其中坐落於萬巒段159-33地號土
    地部分，業經前開另案確定判決認定被告所有之系爭地上物
    對其坐落基地有租賃關係存在，並非無權占有，則同為一體
    之廚房，其坐落於萬巒段159-2地號土地之部分，又豈為無
    權占用，足見被告所有之系爭地上物，其占用原告所有萬巒
    段159-2地號土地部分，亦有租賃關係，要無疑義。另系爭
    房屋旁之紅瓦磚造平房乃訴外人林勝榮之妹林梅玉所居住使
    用，亦位於萬全段534地號土地上，並非被告祖父所購買之
    部分。
㈤、被告所有系爭地上物使用系爭土地，係基於租賃關係，並非
    無法律上之原因，原告依不當得利之法律關係，請求被告給
    付相當於租金之不當得利，顯無理由。況系爭地上物已由被
    告沈雪芳繼承，被告沈騰光、沈憲光並未占用原告所有之系
    爭土地，原告請求被告沈騰光、沈憲光給付相當於租金之不
    當得利，亦無理由。縱令原告請求被告給付相當於租金之不
    當得利有理由，惟系爭土地位處巷內，相當僻闢，被告作為
    住家使用，原告請求按申報地價年息10%計算，顯屬過高，
    應以申報地價年息5%計算始為適當。
㈥、並聲明：
 1、原告之訴駁回。
 2、訴訟費用由原告負擔。
 3、如受不利之判決，願供擔保，請准免為假執行。　　　
三、法院之判斷：
㈠、原告主張其為系爭土地之共有人之一，如附圖所示編號534⑴
    部分地上物，占用系爭土地面積43.36平方公尺等情，業據
    原告提出土地登記第一類謄本為證，且經本院會同屏東縣潮
    州地政事務所人員前往現場勘驗，有勘驗筆錄、現場照片及
    屏東縣潮州地政事務所111年1月27日屏潮地二字第11130096
    200號函附複丈日期111年1月18日之複丈成果圖（即附圖）
    在卷足憑（見本院卷第13頁、第72頁至75頁、第81至82頁）
    ，被告就此亦不爭執，就此部分之事實足信為真正。
㈡、原告主張被告無權占用系爭土地，請求拆屋還地，是否有據
    ?
⑴、按繼承，因被繼承人死亡而開始；繼承人自繼承開始時，除
    本法另有規定外，承受被繼承人財產上之一切權利、義務，
    民法第1147條、第1148條第1項定有明文。復按所有人對於
    無權占有或侵奪其所有物者，得請求返還之，對於妨害其所
    有權者，得請求除去之，民法第767條第1項前段、中段定有
    明文。而以無權占有為原因，請求返還所有物之訴，被告倘
    係以非無權占有資為抗辯者，原告就被告無權占有之事實，
    並不負舉證責任。換言之，被告應就其取得占有係有正當權
    源之事實，舉證證明；倘被告不能證明其占有權源，原告之
    請求即有理由(最高法院85年度台上字第1120號判決意旨參
    照)。再按房屋之拆除為一種事實上之處分行為，須有事實
    上之處分權者，始有拆除之權限(最高法院97年度台上字第2
    158號判決意旨參照)。
⑵、系爭地上物，原告主張為被告三人或被告三人之父親所興建
    ，故其三人為事實上處分權人等語，惟被告則抗辯系爭地上
    物與系爭房屋即民和路34號為同一建物，現系爭房屋為被告
    沈雪芳一人單獨繼承，僅被告沈雪芳有事實上處分權云云，
    經查，系爭地上物與系爭房屋並非同一建物（詳述如下），
    惟因被告既不否認係與系爭房屋同時所興建，而系爭房屋為
    其父親向他人所買受，於被告父親過世後，被告三人即為繼
    承人，雖被告沈雪芳現為單獨繼承人，惟其係於110年10月2
    6日始申請單獨繼承，並提出110年10月22日之房屋繼承分割
    協議書，此有被告所提出之屏東縣政府財稅局潮州分局110
    年10月28日屏財稅潮分貳字第1100771056號函在卷可稽（見
    本院卷第37、38頁），而原告係於110年10月1日提起本件訴
    訟，此有本院收文戳章可參（見本院卷第4頁）。按「訟繫
    屬中為訴訟標的之法律關係，雖移轉於第三人，於訴訟無影
    響」民事訴訟法第254條第1項定有明文。是以原告於提起本
    件訴訟時，被告三人均為系爭A建物之事實上處分權人，是
    以原告對被告三人提起訴訟，並無當事人不適格之虞。又因
    系爭地上物與系爭房屋並非同一建物，而被告沈雪芳係繼承
    系爭房屋，並未就系爭地上物辦理繼承，而依被告自承系爭
    地上物與系爭房屋均為其被繼承人所有，則系爭地上物仍為
    被告三人所共同繼承，則原告主張被告三人均有拆除權限，
    核屬有據。　　
⑶、被告抗辯其就系爭地上物坐落之系爭土地有租賃關係存在，
    並非無權占有，固據其提出另案判決證，經查：
①、按「民事訴訟法第400條第1項規定確定判決之既判力，惟於
    判決主文所判斷之訴訟標的，始可發生。若訴訟標的以外之
    事項，縱令與為訴訟標的之法律關係有影響，因而於判決理
    由中對之有所判斷，除同條第2項所定情形外，尚不能因該
    判決已經確定而認此項判斷有既判力，更不能認為具遮斷效
    。」高法院110年度台上字第2830號民事判決參酌。
②、又按另案判決認定訴外人沈士上對於另案土地具有租賃關係
    存在，然因另案判決之當事人並非原告，該判決所認定之租
    賃關係是否成立，與原告無涉。況另案判決所認定之土地為
    萬巒段159-33、159-30、159-13及159-18地號（另案土地）
    與系爭土地不具同一性，系爭土地亦未曾出現於另案判決，
    是另案判決之認定與系爭土地無涉，該判決礙難拘束本院。
③、被告雖又抗辯並非主張本案為既判決效力所及，而係認另案
    判決認定有租賃關係存在的相關事證，亦引用為本院之證據
    云云，按另案判決固然認定沈士上對於另案土地具有租賃關
    係，惟對於租約之重要之點即租賃範圍、租賃面積、租金等
    均未加以認定，再者159地號於分割前面積為2129平方公尺
    ，此有土地謄本在卷可稽（見本院卷第39頁），依被告自承
    僅承租50坪（約165平方公尺），則顯然並非承租159地號整
    筆土地，被告應敘明其承租範圍為何?系爭土地是否為上開
    租賃範圍所及，礙難以另案判決認定之土地與系爭土地均係
    分割自159地號，即認系爭土地亦在租賃範圍內。況另案判
    決中認定另案之當事人林慶福向被告之被繼承人沈士上收取
    租金，此有該案判決中記載林勝榮之證詞可稽（本院卷第32
    頁），並未提及原告，依債之相對性，該租賃關係存在於該
    案之當事人間，是否及於原告已有疑義，則原告與被告之被
    繼承人沈士上是否有成立租賃關係，礙難由另案判決中得以
    知悉。
④、再者，被告以另案判決之一審附圖中有記載「佔用地號159-2
    ，不在此四筆土地內，不予計算面積」即謂該案判決已認定
    系爭地上物即為另案判決一併認定有租賃關係之地上物云云
    ，然該附圖所謂有佔用159-2地號，係何地上物，其上並未
    記載，是否即為系爭地上物已有疑義。況依該附圖所示占用
    159-2之地上物，其西側與鄰地之地籍線有約35度之三角形
    空白，此與本次測量後，系爭A建物其西側與鄰地569地號間
    係無任何間隔，此有上開判決附圖及本案附圖可參（見本院
    卷第117頁、第82頁），是以另案判決之附圖所謂占用159-2
    地號之部分，與系爭地上物，難謂是同一地上物。
⑤、被告復提出64年、71年、83年、88年、100年、110年之空照
    圖，認系爭地上物於64年已存在，迄110年的位置均相同，
    與系爭房屋為同一建物云云，然64年之空照圖被告所標示之
    所謂廚房位置，是否即為系爭地上物，因該處有樹木及比例
    尺問題，縱將空照圖與本件附圖及另案判決之測量圖相比，
    難以得知即為系爭地上物或即為民和路34號。況縱使該廚房
    於64年前即已存在，惟依該空照圖，無從得知該處之建物，
    有合法使用之權源，是原告提出空照圖而謂系爭地上物即為
    系爭房屋，礙難採信。
⑥、被告主張系爭地上物與系爭房屋是同一建物，均係早年所購
    買，而依其提出杜賣盡根契據另案判決已認定該契據之建物
    ，就該坐落之另案土地有租賃關係云云，經查，系爭地上物
    為鐵皮建物，與被告所提杜賣盡根契據所載「竹造茅屋廚房
    」，顯然非屬同一，況另案判決並未就杜賣盡根契據所載「
    竹造茅屋廚房」，具體位在萬巒段159地號土地何處，亦未
    認定土地上之建物即為被告所稱之「廚房」，是以其僅以該
    另案判決即謂系爭地上物即為杜賣盡根契據上所載之竹造茅
    屋廚房，而謂有租賃關係存在，礙難採信。
⑦、另按稅籍資料所載，系爭房屋之面積為51.2平方公尺於加計
    另一稅籍編號門牌號碼亦為民和路34號、納稅義務人為林邱
    長妹部分14.2平方公尺後，合計為65.4平方公尺，此有屏東
    縣政府財稅局潮州分局111年1月21日屏財稅潮分貳字第1110
    760647號函在卷可稽（見本院卷第77、79頁），系爭房屋稅
    籍登記之面積小於另案判決認定在另案土地有租賃關係之地
    上物為86平方公尺，而於另案判決中所主張租賃關係之地上
    物即為系爭房屋，則另案判決認定的地上物面積已大於系爭
    房屋，顯認系爭地上物並未在另案判決認定的地上物範圍內
    ，是依稅籍資料所示，系爭地上物，與系爭房屋非屬同一建
    物。況依上開稅籍資料所載，被告沈雪芳為納稅義務人之建
    物，其種類為土磚造，反係林邱長妹之建物其種類方為竹造
    茅，此有上開稅籍資料所附之房屋標示查丈紀錄及房屋平面
    圖可稽（見本院卷第78、80頁），是以被告所繼承之系爭房
    屋，是否即為杜賣盡根契據所載之竹造茅屋，要非無疑。
⑧、民和路34號建物，依前案判決審理時，已認定為七、八十年
    以上之建物，而另案判決係於84年所為，迄今已27年，足見
    另案判決所指土地上之房屋即民和路34號，迄今至少百年，
    而被告抗辯系爭地上物，原始為竹造茅房，後經修繕而為鐵
    皮建物云云，然系爭地上物原始為竹造茅房，被告未據提出
    任何證據為證，且縱為竹造茅房，惟其所坐落之位置是否即
    有合法權源已有疑義，業據說明如上。況系爭地上物縱使即
    為杜賣盡根契據所載之竹造茅房，然上開契據僅有購買地上
    物，並未購買土地，則其對土仍需提出合法使用之權源，另
    案判決僅係認定位於另案土地上地上物有租賃關係，並未認
    定上開契據上所有的地上物，均就另案土地均有租賃關係，
    礙難僅以上開另案判決，即謂系爭地上物對於系爭土地亦有
    租賃關係。末按竹造茅房既需經修繕，即可知原況已無法使
    用，而消滅，則縱有所謂的租賃關係存在，亦因標的物滅失
    而消滅。 
⑨、被告雖又提出設籍及申請用電資料等欲證明其為有權使用，
    然設籍與否其申請用電，與是否有權占用，實屬二事，礙難
    以此即謂其有權占用。
⑩、綜上所述，被告以另案判決、設籍及申請用電等資料，認其
    有租賃關係，而謂為有權占用，難謂有據。被告未能提出其
    他證據證明系爭地上物就系爭土地有合法使用之正當權源，
    則原告本於共有人之一之地位，依民法第767條規定請求被
    告拆除如主文第1項所示之系爭地上物，並將占用土地騰空
    返還予原告及其他共有人，為有理由，應予准許。
㈢、原告得否請求被告不當得利部分：
⑴、按無法律上之原因而受利益，致他人受損害者，應返還其利
    益；雖有法律上之原因，而其後已不存在者，亦同，民法第
    179條定有明文。又無權占用他人之土地，可能獲得相當於
    租金之利益，為社會通常之觀念，而土地所有人因此受有相
    當於租金之損害，自得依民法第179條前段規定，請求相當
    於租金之不當得利（最高法院61年度台上字第1695號裁判意
    旨參照）。第按租金之請求權，因5年間不行使而消滅，既
    為民法第126條所明定，至於終止租約後之賠償與其他無契
    約關係之賠償，在法律因其已無契約關係或本無契約關係，
    名稱雖與租金異，然實質上為使用土地之代價，債權人應同
    樣按時收取，不因其契約終止或未成立而謂其時效之計算應
    有不同；又無法律上之原因而獲得相當於租金之利益，致他
    人受損害時，如該他人之返還利益請求權已逾租金短期消滅
    時效之期間，對於相當於已罹消滅時效之租金利益，不得依
    不當得利之法則請求返還（最高法院49年台上字第1730號裁
    判意旨、65年第5次民庭庭推總會議決定㈡意旨參照）。再按
    城市地方房屋之租金，以不超過土地及其建築物申報總價年
    息百分之10為限，土地法第97條定有明文。所謂土地之申報
    地價，係指法定地價即土地所有權人依土地法所申報之地價
    ，土地所有人若未申報地價，則以公告地價百分之80為申報
    地價，土地法施行法第25條、土地法第148條、平均地權條
    例第16條亦有明定。基地租金之數額，除以基地申報地價為
    基礎外，尚須斟酌基地之位置，工商業繁榮之程度，承租人
    利用基地之經濟價值及所受利益等項，並與鄰地租金相比較
    ，以為決定，並非必達申報總地價年息百分之10最高額（最
    高法院68年度台上字第3071號判決意旨參照）。
⑵、被告等無權占有原告所有之系爭土地，已如前述，被告之系
    爭地上物既無使用系爭土地之合法權源，業如上述，依社會
    通念，被告等均受有利益，其利益相當於使用土地之對價，
    即基地之租金，且被告等無權占用系爭土地，亦係對其所有
    權能之侵害，原告請求被告等給付相當於租金之不當得利，
    核屬有據。本院審酌系爭土地座落屏東縣萬巒鄉地區，緊鄰
    所謂的豬腳街，商業活動密集，人車來往方便，被告等以之
    作為住家使用，認以年息10%計算土地租金，應屬合理。
⑶、按本件自起訴時回推5年之時間，為105年10月，而系爭土地1
    05年之申報地價為每平方公尺（下同）2,000元，是以被告
    無權占用部分系爭土地面積為43.36平方公尺計，被告3人應
    給付全部土地所有權人之總額為43,360元【計算式：2,000
    元×43.36平方公尺×年息10%×5年=43,360元】。然原告應有
    部分僅有1/2即為21,680元【計算式:43,360元÷2=21,680元
    】，又上開相當於租金之不當得利，應依各該被告受有利益
    程度請求返還，且非不可分之債，故被告每人應給付原告之
    额度為7,227元【計算式：(43,360元x應有部分1/2)÷3人=7,
    227元（元以下四捨五入）】。
⑷、被告除應給付自起訴日起向前回推5年之相當於租金之不當得
    利外，尚應就本件起訴後至系爭土地實際返還日止之相當於
    租金之不當得利為返還。故以系爭土地每年每平方公尺租金
    為申報總價10%計，以被告占用面積而言，月租金應為723元
    【計算式:2,000元×43.36平方公尺×年息10%÷12月=723元】
    。再以原告對於系爭土地應有部分1/2即為362元【計算式：
    723元÷2人=362元（元以下四捨五入）】，被告3人應平均分
    擔前述月租金而論，被告每人每月應給付原告之金额為121
    元【計算式：362元÷3人=121元（元以下四捨五入）】。
四、綜上所述，原告依民法第767條第1項除去、返還請求權及第
    179條不當得利之法律關係，請求判決如主文第1項、第2項
    所示，為有理由，應予准許。另先位之訴為有理由，原告備
    位之請求，爰不予審酌，併此敘明。
五、本判決原告勝訴部分係依民事訴訟法第427條第1項規定適用
    簡易訴訟程序，所為被告敗訴判決，應適用民事訴訟法第38
    9條第1項第3款之規定，依職權宣告假執行。並依同法第392
    條第2項規定，依職權宣告被告於預供擔保後，得免為假執
    行。
六、本件事證已臻明確，兩造其餘攻擊防禦方法及所舉證據，經
    審酌結果，與本件判決結論均無影響，爰不一一論述，附此
    敘明。
七、訴訟費用核定為12,630元（計算式：裁判費4,630元、地政
    規費8,000元）由被告負擔之依據：民事訴訟法第78條。
中　　華　　民　　國　　111 　年　　5 　　月　　2　　日
                 潮州簡易庭   法　官 吳思怡
以上正本係照原本作成。
如不服本判決，應於送達後20日內，向本院提出上訴狀並表明上
訴理由，如於本判決宣示後送達前提起上訴者，應於判決送達後
20日內補提上訴理由書（須附繕本）。如委任律師提起上訴者
，應一併繳納上訴審裁判費。
中　　華　　民　　國　　111 　年　　5 　　月　　2　　日

                                  書記官　蔡進吉